【裁判字號】    97,交訴,102
【裁判日期】    971210
【裁判案由】    公共危險
【裁判全文】
臺灣臺北地方法院刑事判決             97年度交訴字第102號
公  訴  人  臺灣臺北地方法院檢察署檢察官
被      告  甲○○
上列被告因公共危險案件，經檢察官提起公訴（97年度調偵字第
521號），本院判決如下：
    主  文
甲○○駕駛動力交通工具肇事，致人受傷而逃逸，累犯，處有期
徒刑拾月。
    事  實
一、甲○○前因殺人未遂等案件，經臺灣高等法院於民國84年12
    月18日以84年度上訴字第5142號判處有期徒刑9 年確定，於
    89年6月7日縮短刑期假釋出監，假釋期間付保護管束，於93
    年1 月23日因假釋期滿，未經撤銷假釋，其未執行之刑以已
    執行論。復因賭博案件，經本院於94年11月30日以94年度簡
    字第2504號判處有期徒刑4月確定，於95年3月10日易科罰金
    執行完畢。
二、甲○○猶不知悔改，於97年1月18日凌晨4時43分許，駕駛車
    牌號碼0100-FP 號自小客車，沿臺北市松山區○○○路由北
    往南方向行駛，行經復興北路與八德路口，明知左轉彎時，
    應先顯示車輛前後之左邊方向燈光，或由駕駛人表示左臂平
    伸，手掌向下之手勢，而依當時情形，又無不能注意之情形
    ，竟疏未注意，貿然左轉，因此撞及由乙○○所騎乘、自對
    向車道直行而來之車牌號碼6HJ-971 號重機車，致乙○○倒
    地而受有右眉處撕裂傷、右肩及雙下肢多處挫外傷等傷害（
    涉嫌過失傷害部分，已另由檢察官為不起訴處分）。詎甲○○明知其所駕駛之小客車肇事而導致他人人車倒地，他人可
    能因而受有傷害之情形下，竟未停車查看，旋即駕車逕自駛
    離現場而逃逸。嗣經丙○○駕車追趕並記下其車牌號碼，始
    為警循線查獲。
三、案經臺北市政府警察局松山分局報請臺灣臺北地方法院檢察
    署檢察官偵查起訴。
    理  由
一、按被告以外之人於審判外之言詞或書面陳述，除法律有規定
    者外，不得作為證據；又被告以外之人於審判外之陳述，雖
    不符合同法第159條之1至第159條之4之規定，但經當事人於
    審判程序同意作為證據，法院審酌該言詞陳述或書面陳述作
    成時之情況，認為適當者，亦得為證據。當事人、代理人或
    辯護人於法院調查證據時，知有第159條第1項不得為證據之
    情形，而未於言詞辯論終結前聲明異議者，視為有前項之同
    意，刑事訴訟法第159條第1項及第159條之5分別定有明文。
    查本案所引用之被告以外之人於審判外之陳述（包含書面陳
    述），雖屬傳聞證據，惟當事人於言詞辯論終結前均未聲明
    異議，本院審酌上開證據資料製作時之情況，尚無違法不當
    及證明力明顯過低之瑕疵，亦認為以之作為證據應屬適當，
    故揆諸前開規定，爰逕依刑事訴訟法第159條之5第2 項規定
    ，認前揭證據資料均有證據能力，先予敘明。
二、訊據被告甲○○固不否認於上開時、地，駕駛車牌號碼0100
    -FP 號自小客車，行駛於臺北市松山區○○○路與八德路口
    欲左轉八德路時，撞及被害人乙○○所騎乘之車牌號碼6HJ-
    971 號重機車，造成被害人乙○○人車倒地，因而受有右眉
    處撕裂傷、右肩及雙下肢多處挫外傷等傷害等事實，惟矢口
    否認有肇事逃逸犯行，辯稱：其不知與被害人乙○○所騎乘
    之機車發生擦撞，並無肇事逃逸之犯意云云。經查：
  (一)被告於上開時、地，駕駛前開自小客車與被害人乙○○所騎
    乘之前開重機車發生碰撞，致被害人乙○○人車倒地，使被
    害人乙○○受有前揭傷勢之事實，業據被告坦承不諱，核與
    被害人乙○○於警詢及偵查中證述之情節（見偵查卷第4至5
    頁、第44頁）大致相符，並有財團法人基督復臨安息日會臺
    安醫院診斷證明書、道路交通事故現場圖、道路交通事故調
    查報告表(一)、(二)各1紙、交通事故談話記錄表2紙、現場照片
    9幀及肇事逃逸追查表1紙（見偵查卷第14頁、第16頁、第18
    至21頁、第24至29頁）在卷可稽。
  (二)被告於肇事後逃逸之事實，業據證人丙○○於警詢中證稱：
    「我於97年1月18日4時43分許駕駛789-EK號營小客車，沿臺
    北市松山區○○○路南往北方向行駛，復行駛至八德路口時
    ，我對向乙部0100-FP 號自小客車，由復興北路北往南方向
    行駛至八德路口，突然往八德路方向駛入，並且直接撞上我
    前方乙部乙○○所騎乘之6HJ-971 號重機車左側，撞擊後乙○○人車往右飛出去，而該肇事之0100-FP 號自小客車，竟
    完全未停車，直接往八德路西向東方向逃逸，我見狀隨即驅
    車前往追捕，並在八德路上追到該肇事車輛，但該車完全不
    理會我，且又逕自很快的開走，於是我記下車牌號碼後，又
    回到肇事現場幫忙，並在警察到來時，將該肇事逃逸之車號
    提供給警方。」等語（見偵查卷第12頁）；於偵查中證稱：
    「我開車在被害人騎的摩托車後面，我們行向是復興南路往
    北過八德路之後，過八德路與復興南路路口一半後，被害人
    騎的摩托車被從復興北路往南方向左轉八德路的車子撞倒。
    」、「撞倒之後，肇事者就往八德路、敦化南路就跑了，我
    就從後面追去看車號，剛好追到八德路與敦化南北路的交接
    口，肇事者剛好停紅燈，我就記他車號，並開到他的旁邊，
    叫他把窗戶搖下來，但他都不要搖下來，我是車窗搖下用手
    跟他揮手並跟他說話，我說你把車窗搖下來，你撞到人了，
    我當時說的很大聲。」等語（見調偵卷第6 頁）；於本院審
    理中證稱：「我是跟在摩托車的後面，沿著復興南路走往北
    的方向，我看到被告的車子撞到摩托車，因為我是在摩托車
    的後面，被告撞到人以後往八德路的方向逃跑，我往右轉八
    德路追被告，到敦化南路時剛好被告在等紅綠燈，被告前面
    也有車子在停等紅燈，所以我才追的上，我就搖下我自己的
    車窗用手勢跟被告比，用手勢伸出去往被告方向揮，並且大
    聲告訴被告你撞到人了怎麼可以跑，但被告連車窗都沒有搖
    下來，綠燈了就快速往前開，我就沒有再追了，我就把車號
    記下來回到現場把車號單子交給警員，我回到現場時警員剛
    到。」等語明確（見本院卷(二)第31頁）。以證人丙○○前後
    證述情節大致相符，又並非本件車禍之受害人，且與被害人
    乙○○、被告間亦無恩怨利害關係，並經偵查及本院審理時
    具結擔任證人，自無甘冒偽證罪之風險，而羅織誣陷被告之
    動機及其必要，是證人丙○○上開證言，堪信為真，足見被
    告於肇事後並未下車對傷者進行救護甚明。
  (三)被告雖辯稱不知駕車肇事，然查，被告於警詢中即已供承：
    當時伊左轉往八德路上行駛時，對向突然有被害人乙○○所
    騎乘重機車由復興南路南往北方向駛來，伊見狀因煞車不及
    ，即與該重機車發生擦撞等語不諱（見偵查卷第8 頁）。而
    依證人丙○○於審理中證述：是汽車的車頭正面撞到機車的
    左側等語（見本院卷(二)第32頁），則被告對於其正前方所發
    生的事故，怎可諉為不知。又本件撞擊之結果，造成上開自
    小客車車頭、左前方保險桿及大燈產生凹痕等情，亦據被告
    於本院準備程序時供認不諱（見本院卷(二)第13頁），足見撞
    擊力道之強，再參以當時被害人人車倒地，因而發出巨大之
    碰撞聲響之事實，業經證人丙○○證述明確（見本院卷(二)第
    32頁），事發之時又為清晨時分，則被告對此前方發生重力
    撞擊，甚至產生巨大聲響之事故，辯稱毫無知悉，實難令人
    置信。是被告其後辯稱不知所駕駛之汽車有發生擦撞云云，
    即難採信。
  (四)按刑法第185條之4之駕駛動力交通工具肇事致人受傷而逃逸
    罪，其立法目的，係為促使駕駛人於肇事後，能對被害人即
    時進行救護，以減少死傷。查被告既應可知悉肇事且致人受
    傷之情，且核被告當時亦無任何不能下車、報警或停留現場
    協助救援之正當理由，其竟未停留現場下車察看被害人乙○○之傷勢狀況，旋即繼續往前行駛離去，可見被告顯有逃避
    對被害人乙○○即時實施救護責任之情，自已侵害刑法駕車
    肇事逃逸罪名所欲保護之法益，足認其具有肇事逃逸之犯意
    甚明。
  (五)綜上所述，本案被告確有駕駛上開自小客車肇事致人受傷而
    逃逸，被告空言否認上開犯行，係屬卸責之詞，不足採信，
    本案事證已臻明確，被告犯行洵堪認定，應依法論科。
二、核被告所為，係犯刑法第185條之4之駕駛動力交通工具肇事
    致人受傷而逃逸罪。被告有如犯罪事實欄第1 項所載之前科
    及執行情形，有臺灣高等法院被告前案紀錄表在卷可稽，其
    於受有期徒刑之執行完畢後5 年內再犯本件有期徒刑以上之
    罪，為累犯，應依刑法第47條第1 項規定加重其刑。爰審酌
    被告有上開前科及執行情形，素行非佳，且於肇事撞及被害
    人乙○○機車致其受傷之後，未給予被害人乙○○即時必要
    之救護，旋即擅自駕車逃離，心生僥倖，陷被害人乙○○於
    傷害加重之危險，雖被害人乙○○所受上開傷害僅為撕裂傷
    及挫外傷，尚非嚴重，犯後已與被害人乙○○達成和解，賠
    償被害人乙○○，然本件事證已極為明確，其仍飾詞否認，
    甚至第一次審判期日還因為睡過頭而未遵期到庭，此有本院
    公務電話紀錄可稽（見本院卷(二)第22頁），足見其毫無悔意
    ，行為有所不當，公訴人雖求處有期徒刑8 月，本院衡酌上
    情，認以處如主文所示之刑為適當。
據上論斷，應依刑事訴訟法第299條第1 項前段，刑法第185條之
4、第47條第1項，判決如主文。
本案經檢察官孫沛琦到庭執行職務。
中    華    民    國    97    年    12    月    10    日
                 交通法庭審判長法  官   許泰誠
                               法  官   張文俊
                               法  官   陳君鳳
以上正本證明與原本無異。
如不服本判決應於收受送達後10日內向本院提出上訴書狀，並應
敘述具體理由；其未敘述上訴理由者，應於上訴期間屆滿後20日
內向本院補提理由書（均須按他造當事人之人數附繕本）「切勿
逕送上級法院」。告訴人或被害人如對於本判決不服者，應具備
理由請求檢察官上訴，其上訴期間之計算係以檢察官收受判決正
本之日期為準。
                               書記官   楊湘雯
中    華    民    國    97    年    12    月    12    日
附錄本案論罪科刑法條全文：
刑法第185條之4
駕駛動力交通工具肇事，致人死傷而逃逸者，處 6 月以上 5 年
以下有期徒刑


司法院資訊處製作；財團法人民間司法改革基金會備份。
